【裁判字號】    91,勞訴,132
【裁判日期】    920415
【裁判案由】    給付資遣費等
【裁判全文】
臺灣台北地方法院民事判決  九十一年勞訴字第一三二號
    原      告  甲○○
                乙○○
                丁○○
                庚○○
                子○○
                辛○○
                壬○○
                癸○○
                丙○○
                己○○
                戊○○
    共      同
    訴訟代理人  陳信亮律師
    被      告  福將運企業股份有限公司  設台北縣新店市○○路○段一七五號
    法定代理人  黃頌之    住台北縣新店市○○路○段一七五號
    訴訟代理人  陳淑芬律師
                楊克成律師
                陳繼民律師
右當事人間請求給付資遣費等事件，本院判決如左：
    主    文
原告之訴暨假執行之聲請均駁回。
訴訟費用由原告負擔。
    事    實
甲、原告方面：
一、聲明：
（一）被告應給付原告各如附表被告應付金額欄所示之金額，及自訴狀繕本送達翌日
      起至清償日止按年息百分之五計算之利息。
（二）願供擔保，請准宣告假執行。
二、陳述：
（一）原告十一人原均受僱於台北縣新店市○○路○段二九號一樓之創暉企業有限公
      司（以下稱創暉公司），分別擔任砂石車司機，混凝土預拌場操作員及維修員
      、調度人員等職務，被告福將運企業股份有限公司則係創暉公司於民國九十年
      十二間另行設立之新公司，經營與創暉公司完全相同之業務，創暉公司及被告
      二公司共同於九十一年一月一日以（九一）創字第九一○一○一號函及公告對
      外表示自該日起由創暉公司改組為福將運公司，被告隨即提出變更原勞動契約
      內容之「福將運企業股份有限公司臨時人員僱用契約書」等三版本之新契約要
      求原創暉公司之員工簽約，經員工異議後被告正式以福（九一）第○二○一字
      公告承諾「原創暉公司員工之年資遇、勞健保由福將運公司承接及比照」，惟
      仍不願承擔創暉公司積欠員工之加班費等債務，原告等共十九名員工乃於九十
      一年一月三十日向台北縣政府勞工局申請調解，被告獲悉後連續張貼「參與連
      署之同仁，如願留在公司繼續工作者，請填寫同意書，如不願留任者，請填寫
      離職書，請於二月十日中午十二點之前提交廠務主任。如逾時未提出上述書面
      者，視同自動離職」之公告，為原告等異議員工所拒，台北縣政府勞工局於九
      十一年三月一日進行之調解，亦因被告拒不承擔原創暉公司所積欠之超時工作
      加班費及特別休假未休之工資而無結果。
（二）原告與被告公司雖有上開爭議，惟自被告公司公告承受原創暉公司之營業後，
      原告仍本於被告公司已承受勞僱契約之結果對被告公司履行勞務之提供，被告
      公司亦未發來九十一年一、二月份之薪資，惟被告公司於勞工局調解無果後，
      竟於九十一年三月二日上午將原告甲○○、乙○○、丁○○、庚○○、子○○
      、辛○○、壬○○、癸○○等八名砂石車駕駛原保管之砂石車鑰匙收回，不讓
      原告甲○○等八名員工駕駛砂石車提供服務，另不准擔任預拌場操作員及維修
      員之原告丙○○、己○○進入工作場所提供操作維修之勞務，將原告甲○○等
      十名員工留置在廠區內命令不得離開，否則即以擅離職守相究，當天因此短少
      之砂石車，則由被告另行僱用其他同業之砂石車支援取代，並對揚言可以使原
      告等坐領底薪六個月後再行解僱。
（三）查原告甲○○等八名駕駛之本薪均僅一萬六千元，惟每月平均實領之薪資均高
      達五、六萬元，全賴各項津貼、按趟數計件之酬勞及依超時工作之加班費用，
      另原告丙○○、己○○之本薪為二萬一千元及二萬元，計加各項津貼及加班後
      ，每月亦可領得五、六萬元之薪資，於扣除非經常性給與後之每月平均工資均
      在四萬餘元以上，是被告以放棄收受勞務之方式，使原告無從提供勞務，造成
      原告等十名員工僅剩本薪可領，嚴重變更原僱用契約中之薪資結構，對原告甲○○等人之權益已造成損害，原告方進中等十人乃依勞動基準法第十四條第一
      項第六款，於九十一年三月四日以存證信函通知原告終止僱用契約。
（四）另原告戊○○原係調度員，因參與原告甲○○等人向勞工局之調解申請，被告
      公司竟於九十一年二月二十五日以其辱罵主管、不假外出及挑撥同事等莫名之
      事由，未經預告即以口頭將原告戊○○解僱，經原告戊○○向勞工局申請調解
      ，因被告公司堅持開除之立場致調解無果，被告無故解僱已違反雙方之勞動契
      約，原告戊○○自得依勞動基準法第十四條第一項第六款之規定終止勞動契約
      ，爰以本訴狀繕本之送達為終止勞動契約之意思表示之通知。
（五）原告等分別自八十六年至八十八年間受原創暉公司之僱用，被告公司自九十一
      年一月一日承受原告與創暉公司間之僱用人之地位，自應承受原創暉公司基於
      勞動契約所生之債務，而原告已終止與被告間之僱用關係，自得依勞動基準法
      第十四條第四項、第十七條之規定，請求被告公司給付資遣費。又創暉公司及
      被告公司以往支付原告之加班費，未依勞動基準法之規定計付，而係由創暉公
      司及被告公司片面以一固定金額給付，且依勞動基準法之規定國定假日、週休
      假日及特別休假，原告等均未休假，原告自亦得本於勞動契約請求被告給付此
      部分之薪資。
（六）對被告抗辯之陳述：
  １、被告公司與創暉公司固為二不同之法人。惟二公司間除有一名股東異動外，其
      餘公司資本總額、股東及人數、股果持股等完分相同，而異動之一名，係創暉
      公司之董事陳一郎未在被告公司列名，而改列其子陳俊宇為被告公司之股東，
      應係以被告公司取代創暉公司，且創暉公司果於九十二年一月八日經核准解散
      登記。被告公司因改組而取代創暉公司後，因事涉原告勞動契約上之權利義務
      ，經原告再三爭執後，被告正式以「福九十一第○二○一字公告」申明承接原
      創暉公司員工之年資、待遇、勞健保，並於前一日即九十一年一月三十日將原
      告之勞工保險，由原創暉公司辦理退保，改由被告公司僱用投保勞工保險，足
      證被告公司確已承受原創暉公司與原告間之僱用關係。
  ２、被告已概括承受原創暉公司對原告所負之債務：
    (一)被告公司以福九一第○二○一字公告敘明「福將運企業股份有限公司承接創暉
      企業有限公司之一切相關業務」及「原創暉公司員工之年資、待遇、勞健保由
      福將運公司承接及比照」，對於原告未曾中斷之勞務提供亦均受領，除在原廠
      場全面接受原創暉公司之所有生財器具外，並將車輛變更為被告公司名下，原
      告等員工之勞工保險亦轉入福將運公司，足證被告公司已概括承受原創暉公司
      之財產、營業、資產及負債，依民法第三百零五條之規定，對原告已生承擔債
      務之效力。
   (二) 原告本件訴求之累計欠資及年資均係創暉公司所積欠，被告既概括承受，自應
      負清償之責，至於被告概括承受後，要求變更勞動條件遭原告等異議，僅係被
      告於承受後欲變更勞動條件之爭執，在未獲得原告同意之情形下，被告之變更
      自不生效力，亦不足以影響其承受後債務人之地位，被告當應依併存之債務承
      擔概括承受原債務人創暉公司原積欠原告之債務。
   (三) 被告以原告薪資表上仍載有「創暉公司」名義及聲請調解時仍以創暉公司為對
      象，主張伊未承受創暉公司之權利義務云云，惟查，薪資表僅在證明薪資金額
      ，薪資表上仍蓋有創暉公司名義，係被告公司使用舊公司未用完之薪資而已，
      與認定僱傭關係何屬無涉，至於九十一年一月三十日申請調解，仍列創暉公司
      為對象，係因被告公司對於原告要求應依原有僱傭狀況加以延續尚有意見，因
      此仍以創暉公司違約為由申請調解，縱創暉公司於九十一年二月、三月間而有
      送貨之事實，亦僅能證明仍以創暉公司名義繼續履行合約，此乃公司改組後二
      公司間業務銜接之技術問題，並不足以排除被告公司承受創暉公司一切業務之
      事實。
三、證據：提出創暉公司（九一）創字第九一○一○一號函、福將公司公告、被告公
    司臨時人員僱用契約書三紙、福（九一）第○二○一字公告、台北縣政府勞資爭
    議調解申請書、九十一年二月四日（九一）○二○四號公告及九十一年二月八日
    福（九一）○二○八號公告、台北縣政府處理勞資爭議調解會議紀錄、存證信函
    二十二件、台北縣政府勞資爭議調解申請書、台北縣政府處理勞資爭議調解會議
    紀錄、甲○○計算明細表及薪資表、乙○○計算明細表及薪資表、丁○○計算明
    細表及薪資表、庚○○計算明細表及薪資表、子○○計算明細表及薪資表、辛○○計算明細表及薪資表、壬○○計算明細表及薪資表、癸○○計算明細表及薪資
    表、丙○○計算明細表及薪資表、己○○計算明細表及薪資表、戊○○計算明細
    表及薪資表、九十一年一月二十三日開會通知及會議記錄等件為證。
乙、被告方面：
    被告未於最後言詞辯論期日到場，據其以前到場所為之聲明陳述為：
一、聲明：駁回原告之訴，如受不利判決願預供擔保請宣告准免為假執行。
二、陳述：
（一）被告公司與創暉公司係不同之法人，且被告公司從未承創暉公司舊有的業務或
      債權債務，更無概括承受之事實：
  １、創暉公司之負責人陳一郎及部份股東係於九十年五月、六月間因考量整體經濟
      不景氣，而屢次表示希望退出投資，而於另覓新投資者之過程中，新投資者表
      示不願承接舊公司之股份，故黃頌之等其他股東乃另行集資成立被告公司，並
      於九十年十二月五日申請設立登記。被告公司既係因投資者不願承接舊公司之
      股份而另行成立，如被告公司又概括承受創暉公司，顯與原始成立之目的不符
      。且如真有承受債權債務之情事，直接接手創暉公司之經營即可，何須另設公
      司再承接創暉公司之債權債務。
  ２、被告公司成立之初實有多人表示願加入投資，由於當時尚在洽談中，故未於發
      起人名單列入，爾後因受限於公司法公司設定登記之一年內不得轉讓發起人股
      份之規定，而無法立即變更股東名簿之登記，被告公司並非如原告所稱與創暉
      公司之股東僅有一人不同。況被告公司與創暉公司之股東縱有部分雷同，然觀
      諸被告公司與創暉公司間之公司總類、法定代理人及營業項目均不相同，顯見
      被告公司與創暉公司確為獨立之二不同公司，且股東是否有部分重疊，與被告
      公司有無概括承受創暉公司根本分屬二事，並無當然關連。
  ３、當初為使創暉公司之客戶能知悉被告公司，俾利後相關之新業務仍能由被告公
      司接洽辦理，以拓展被告公司之業務，創暉公司乃於九十一年一月一日發函，
      並以改組一語簡單表示被告公司與創暉公司間之關係。惟本件之改組與勞動基
      準法第二十條規定所稱之改組實大相逕庭，前開函件僅係基於希望舊雨新知能
      與被告公司繼續接洽新業務，該改組之用語雖非謹慎，原告亦不應罔顧事實及
      當事人之真意。且有無概括承受乃事實之問題，應以被告公司與創暉公司有無
      概括承授之合意而定。事實上，被告公司與創暉公司從無概括承受之合意，創
      暉公司於被告公司成立後，仍有實際營業、送貨、收取之工程款、購買材料之
      事實，其公司之資產與負債仍由該公司自行處分或處理，被告公司既未承接其
      舊有業務，更未繼受其債權或債務關係，實無概括承受之事實。
  ４、另系爭Q2-577、Q2-578、Q2-579、Q2-580、Q2-902、Q2-903、Q2-907之車輛，
      乃係被告公司向創暉公司購買所得，並非無償取得，實與概括承受無涉，否則
      被告公司何以尚須向創暉公司購買車輛。
（二）被告公司基於考量創暉公司員工之生計及便利公司業務早步入正軌，自設立以
      來即表示願以相同條件聘雇原告等，惟原告等為向創暉公司索取資遣費而拒未
      接受：
  １、查被告公司自設立以來，顧及創暉公司於創暉公司解散後，恐因大環境不景氣
      而工作難尋，且被告公司剛剛成立，亦需學有專精之員工加入，因此自始即對
      所有創暉員工表示願以與創暉公司相同之年資、待遇為聘僱。然原告等人因欲
      先向創暉公司要求給付資遣費及積欠之工資等，始終未同意接受被告公司之聘
      僱。在創暉公司與原告等之勞資糾紛釐清前，被告公司亦不可能與原告等簽訂
      另一勞動契約，故兩造間從未正式成立僱傭關係，原告更無為被告公司服務之
      事實。
  ２、次查被告公司當初係為使公司與員工間之權利義務關係能明文化，公司之事務
      能制度化，乃提出「福將運企業股份有限公司臨時人員僱用契約書」，然該僱
      傭契約僅為範本以供討論，再依勞工反應之意見而為修改，故僱傭契約前後共
      有三個版本。且被告公司為表示聘雇創暉公司員工之誠意，早於九十一年一月
      三十日即將所有創暉公司之員工之勞工保險轉入被告公司，並於九十一年二月
      一日公告「原創暉公司員工之年資、待遇、勞健保由福將運公司承接及比照」
      ，以重申被告公司之一貫立場。惟原告等仍不滿意，堅持須先由創暉公司給付
      其等遣散費，此觀原告等於九十一年一月三十日所提之台北縣政府勞資爭議調
      解申請書上載明「要求雇主依法發給資遣費及預告工資」即明，原告稱被告強
      迫其接受不合理之勞動契約，並非事實。
  ３、原告等因堅持向創暉公司請求遣散費等未果，乃於九十一年三月五日拒絕再為
      創暉公司服勞務而將車輛交由創暉公司之經理黃信忠點收，並自行返還車輛鑰
      匙。原告指稱被告公司於片面收回其等之鑰匙，拒絕其提供勞務云云，並非事
      實，況其等早在交還鑰匙之前一日即已發函向創暉公司終止勞動契約，足見原
      告等係不願再為創暉公司服勞務而片面終止其等與創暉公司間之勞動契約，與
      被告公司無涉。且因原告等不願再為創暉公司服勞務並離開創暉公司之工地現
      場，致被告公司無從再與原告等協商聘僱事宜，而從未與原告等正式成立僱傭
      關係。
（三）原告等自九十一年一月一日以後，仍持續為創暉公司服務，並自創暉公司受領
      報酬，事實上仍屬創暉公司員工：
  １、原告等於其發函終止與創暉公司間之僱傭關係前，均仍受雇於創暉公司，並提
      供勞務予創暉公司，且由創暉公司支付薪資。而原告申請勞資爭議調解，亦列
      創暉公司為資方相對人，其所發存證信函亦係向創暉公司表示終止契約，是原
      告主觀上亦認知創暉公司為其雇主，原告嗣雖發函予被告表示前開信件誤載收
      件人為創暉公司，惟焉有員工不知其雇主為誰之理，所言誤載顯非事實，況兩
      造間既尚未成立僱傭關係，又何來終止可言。由於原告始終拒絕受被告之聘僱
      ，雙方並未達成僱傭之合意，被告自無給付加班費、資遣費之義務。
三、證據：提出被告公司營利事業登記證、創暉公司基本資料影本、材料承攬契約書
    、創暉公司送貨單、統一發票、出貨單、提單、創暉公司股東名簿影本、被告公
    司股東名簿影本、行政院勞工委員會八十七年五月二十八日台八七勞資二字第○
    二一二一四號函影本、統一發票影本等件為證。
    理    由
一、本件原告主張：原告等十一人原均受僱於創暉公司，分別擔任砂石車司機，混凝
    土預拌場操作員及維修員、調度人員等職務，被告公司則係創暉公司於民國九十
    年十二間另行設立之新公司，經營與創暉公司完全相同之業務，創暉公司及被告
    二公司共同於九十一年一月一日以（九一）創字第九一○一○一號函及公告對外
    表示自該日起由創暉公司改組為福將運公司，被告公司雖於同年二月一日以福（
    九一）第○二○一字公告承諾「原創暉公司員工之年資遇、勞健保由福將運公司
    承接及比照」，概括承受創暉公司對原告之債務，並於九十一年一月三十日將原
    告之勞工保險，惟不願承擔創暉公司積欠員工之加班費等債務，經向台北縣政府
    勞工局申請調解，因被告拒不承擔原創暉公司所積欠之超時工作加班費及特別休
    假未休之工資致調解無果。原告與被告雖有上開爭議，惟自被告九十一年一月一
    日公告承受原創暉公司之營業後，原告仍本於被告已承受勞僱契約之結果對被告
    公司履行勞務之提供，被告亦未發來九十一年一、二月份之薪資，二造間確有僱
    傭關係存在，惟被告公司竟於九十一年二月二十五日非法解僱原告戊○○，又於
    九十一年三月二日上午將原告甲○○、乙○○、丁○○、庚○○、子○○、辛○○、壬○○、癸○○等八名砂石車駕駛原保管之砂石車鑰匙收回，不讓原告甲○○等八名員工駕駛砂石車提供服務，另不准擔任預拌場操作員及維修員之原告丙○○、己○○進入工作場所提供操作維修之勞務，被告以放棄收受勞務之方式，
    使原告無從提供勞務，造成原告等十名員工僅剩本薪可領，損害原告甲○○等十
    名之權益，原告甲○○等十人等已於九十一年三月四日依勞動基準法第十四條第
    一項第六款之規定以存證信函向被告公司為終止契約之意思表示，原告戊○○則
    以起訴狀繕本之送達向被告為終止契約之意思表示，原告等分別自八十六年至八
    十八年間受原創暉公司之僱用，被告公司自九十一年一月一日承受原告與創暉公
    司間之僱用人之地位，自應承受原創暉公司基於勞動契約所生之債務等情，求為
    命被告依勞動基準法第十四條第四項、第十七條之規定給付資遣費，及依勞動基
    準法第三十九條規定給付原告加班費差額及假日及特休未休薪資。
二、被告則以：被告公司與創暉公司係屬不同法人，被告公司雖與創暉公司共同於九
    十一年一月一日發函，然該函僅係為使創暉公司之客戶能知悉被告公司，俾利後
    相關之新業務仍能由被告公司接洽辦理，以拓展被告公司之業務，創暉公司本無
    必要對外界說明與被告公司間之關係，故以改組一語簡單表示，惟事實上被告公
    司並非由創暉公司改組而來，且創暉公司於九十一年一月一日以後繼續營運，被
    告公司並未承受其舊有的業務或債權債務，更無概括承受創暉公司之事實。原告
    等自九十一年一月一日以後，仍繼續為創暉公司服務，並自創暉公司受領報酬，
    事實上仍屬創暉公司員工。雖被告公司基於考量創暉公司員工之生計及便利公司
    業務早步入正軌，自設立以來即表示願以相同條件聘雇原告等，惟原告等為先向
    創暉公司索取資遣費等而拒未接受，兩造間因而未達成僱傭之合意，並無僱傭關
    係存在，原告不得向被告公司請求給付資遣費、加班費、假日及特別休假未休工
    資等語，資為抗辯。
三、本件原告主張其等均受僱於訴外人創暉公司，分別擔任砂石車司機，混凝土預拌
    場操作員及維修員、調度人員等職務，創暉公司及被告二公司共同於九十一年一
    月一日以（九一）創字第九一○一○一號函及公告表示「本公司（創暉公司）因
    業務需要，自民國九十一年元月一日起，改組為福運將企業股份有限公司」，被
    告公司並於同年二月一日以福（九一）第○二○一字公告承接創暉公司之一切相
    關業務，並承諾「原創暉公司員工之年資待遇、勞健保由福將運公司承接及比照
    」之事實，業據其提出創暉公司九十一年一月一日（91）創字第九一○一○一號
    函、福（91）第○二○一號公告影本為證（見本院卷第十四、十五、十九頁），
    並為被告所不爭執，自堪信為真實。
四、又原告主張被告公司已概括承受創暉公司對原告之債務，並受領原告之勞務，且
    於九十一年一月三十日將原告之勞工保險，由原創暉公司辦理退保，改由被告公
    司僱用投保勞工保險，二造間存有僱傭關係存在。惟被告公司拒不承擔創暉公司
    積欠員工之加班費及特別休假未休工資等債務，經原告等向台北縣政府勞工局申
    請調解未果，被告公司且於九十一年二月二十五日非法解僱原告戊○○，又於九
    十一年三月二日收回原告甲○○、乙○○、丁○○、庚○○、子○○、辛○○、
    壬○○、癸○○等八名砂石車駕駛所保管之砂石車鑰匙收回，不讓原告甲○○等
    八名員工駕駛砂石車提供服務，亦不准原告丙○○、己○○進入工作場所提供操
    作維修之勞務，原告甲○○等十人等已於九十一年三月四日依勞動基準法第十四
    條第一項第六款之規定以存證信函向被告公司為終止契約之意思表示，原告戊○○則以起訴狀繕本之送達向被告為終止契約之意思表示，被告公司應依勞動基準
    法第十四條第四項準用同法第十七條之規定給付原告等資遣費，及依同法第三十
    九條規定給付原告原創暉公司積欠之加班費差額及假日及特休未休薪資云云，則
    為被告公司所否認，並以前開情詞置辯。經查：
（一）查被告公司係於九十年十二月五日向經濟部申請設立登記，經經濟部以經（九
      ○）中字第○九○三三一六三七四○號函准予登記，並經台北縣政府於同年十
      二月十一日發給營利事業登記證，其公司之法定代理人為黃頌之，營業項目計
      有：(1)水泥、右灰及其製品批發業；(2)磚、瓦、石建材批發業；(3)其他建材批
      發業；(4)建材零售業；(5)預拌混凝土壓送工程業，有經濟部經（九○）中字第
      ○九○三三一六三七四○號函影本及台北縣政府北縣商聯乙字第○九○一五七
      一五號營利事業登記證影本在卷可稽（見本院卷第一百五十六頁、第一百五十
      七頁）。而訴外人創暉公司則係於八十五年十二月二十三日成立之有限公司，
      其法定代理人為陳一郎，其營業項目為：(1)水泥石灰及其製品批發業；(2)磚瓦
      磁磚貼面石材衛浴設備批發業；(3)石建材批發業。嗣於九十二年一月八日經經
      濟部中字第一五三三五○號函核准解散登記，亦有創暉公司基本資料查詢及變
      更登記事項卡影本在卷可稽（見本院卷第一百五十八頁、第二百四十三頁），
      被告辯稱被告公司係依公司法自行設立之公司，非由創暉公司改組而來，兩者
      係二獨立之不同法人，應非無據。原告雖以被告公司與創暉公司共同於九十一
      年一月一日以（九一）創字第九一○一○一號函及公告對外表示自該日起由創
      暉公司改組為福將運公司，主張被告公司係由創暉公司改組而來云云，惟查被
      告公司是否由創暉公司改組而來，應以創暉公司有無經由改組而成為被告公司
      之事實而定，非以被告公司或創暉公司對外之表示為憑，被告公司既係於創暉
      公司之外另行成立之公司，且被告公司設立之後創暉公司仍繼存在，原告以上
      開被告公司與創暉公司之函文及公告主張被告公司係由創暉公司改組而來，自
      無可取。
（二）又創暉公司與訴外人峰昇營造股份有限公司曾於九十年八月間簽訂「材料承攬
      契約書」，約定為峰昇營造股份有限公司所承包之「新店中央段住宅新建工程
      」提供工程所需混凝土材枓，而創暉公司於九十一年二、三月間仍依約提供混
      凝土材料予峰昇營造股份有限公司，此有材料承攬契約書、送貨單及統一發票
      影本在卷可稽（見本院卷第一百八十六頁至第一百九十一頁）。另創暉公司於
      九十一年三月間仍購入爐灰粉及水泥等原料以為備料，迄至九十二年一月八日
      始為解散登記，此亦有出貨單、提單及創暉公司變更登記事項卡影本附卷可按
      （見本院卷第一百九十二頁、第二百四十三頁），足見創暉公司於九十一年一
      月一日與被告公司共同發函後，仍有營業之事實，被告公司辯稱其未概括承受
      創暉公司之營業及一切債權債務，亦非無據。
（三）又被告公司與創暉公司既為二獨立之公司，被告公司雖於九十一年二月一日公
      告原創暉公司員工之年資、待遇、勞健保由其承接及比照，惟被告公司留用創
      暉公司員工，涉及勞動契約當事人一方（僱用人）或提供勞務之對象改變，已
      非原勞動契約之履行，且按「僱用人非經受雇人同意，不得將其勞務指揮權讓
      與第三人」，為民法第四百八十四條第一項前段所明定，故被告公司欲留用原
      創暉公司之員工，仍須經創暉公司員工之同意，若員工不為同意，被告公司與
      原創暉公司之員工間尚無從成立僱傭關係。原告主張一經被告公司公告承接留
      用原創暉公司之員工，兩造即已成立僱傭關係云云，並無可取。
（四）再查被告公司與創暉公司共同發函及公告後，證人黃信忠曾於九十一年一月二
      十三日代表被告公司與原創暉公司勞工協調新的勞動條件，然會中並未達成任
      何具體之結論，只有將勞工之意見彙整轉達給被告公司等情，已據證人即黃忠
      信證述在卷（見本院卷第二百七十八頁），並有會議紀錄影本在卷可稽（見本
      院卷第一百七十三頁），而由於被告公司並不願承擔創暉公司積欠員工之加班
      費等債務，創暉公司包含原告十一人在內共十九名員工乃於九十一年一月三十
      日以創暉公司要求其等與被告公司簽訂與原勞動條件不合之僱傭契約，侵害勞
      工權益為由，以創暉公司為對象向台北縣政府勞工局提出勞資爭議調解之申請
      ，已據原告陳明在卷（見本院卷第四頁），並有台北縣政府勞資爭議調解申請
      書影本附卷可按（見本院卷第二十頁），雖被告公司旋於九十一年二月一日以
      福（91）第○二○一號公告原創暉公司員工之年資、待遇、勞健保由其承接及
      比照後，對於上開申請勞資爭議協調解之勞工，並於九十一年二月四日及二月
      八日分別以福（91）第○二○四號及福（91）第○二○八號公告全數慰留，並
      要求其等填寫留職同意書以示同意為被告公司所僱用（見本院卷第二十一頁、
      第二十二頁），惟亦為原告等所拒（見本院卷第五頁），嗣原告十一人等勞工
      與創暉公司於九十一年三月一日在台北縣政府勞工局進行調解，而因超時工作
      加班費及特別休假未休之工資之問題未獲解決而無結果，原告甲○○、乙○○
      、丁○○、庚○○、子○○、辛○○、壬○○、癸○○、丙○○、己○○等十
      人旋於九十一年三月四日以存證信函向創暉公司為終止契約之意思表示，有台
      北縣政府處理勞資爭議調解會議紀錄及存證信函影本在卷可稽（見本院卷第二
      十三頁至第四十頁），又原告戊○○因於九十一年二月二十五日為創暉公司解
      雇，而對創暉公司向台北縣政府勞工局申請調解，雙方於九十一年三月二十九
      日在台北縣勞工局進行調解而無結果，亦有台北縣政府勞資爭議調解申請書及
      台北縣政府處理勞資爭議調解會議紀錄影本附卷可按（見本院卷第七十一頁、
      第七十二頁）。並足見原告十一人於被告公司於九十一年一月一日與創暉公司
      共同公告後，及被告公司於同年二月一日公告原創暉公司員工之年資、待遇、
      勞健保由其承接及比照後，均仍與創暉公司間之爭議未決而未接受被告公司之
      聘僱。被告公司辯稱原告等人因被告公司不願承擔創暉公司積欠之加班費等債
      務，始終拒絕接受被告公司之聘僱，雙方未達成僱傭之合意，尚非無據。
（五）原告雖主張其等於被告公司九十一年一月一日公告承受原創暉公司之營業後，
      即本於被告公司已承受勞僱契約之結果，對被告公司履行勞務之提供，被告公
      司且已受領，並發給九十一年一、二月份之薪資，兩造間實質上已成立僱傭關
      係云云，惟查創暉公司於九十一年二、三月間仍有營業之事實，已如前述，而
      創暉公司於九十一年二、三月間發送之預拌混凝土材料均由原告等人負責運送
      ，原告等十一人九十一年二月份之薪資亦由創暉公司發給，此有預拌混凝土送
      貨單，及原告等十一人之薪資單影本在卷可按（見本院卷第一百八十七頁至一
      百九十頁、第七十八頁、第八十四頁、第九十頁、第九十六頁、第一百零二頁
      、第一百八頁、第一百一十四頁、第一百二十頁、第一百二十六頁、第一百三
      十二頁、第一百三十八頁）。原告雖主張其等所駕駛創暉公司所有之預伴車於
      九十一年二月間即已讓與被告公司，被告公司於九十一年三月二日始收回原告
      等人保管之車鑰匙，其等確已有為被告公司服勞務之事實云云，惟查，「（原
      告等使用之）車輛雖於九十一年二月十九、二十日即已讓渡與被告公司，但當
      時仍由創暉公司使用中，尚未實際交接。九十一年三月二日並未下達要原告交
      還車鑰匙之命令，是原告等主動交付預拌車鑰匙予我，我當時還是創暉公司員
      工」等情，已據證人黃信忠證述在卷（見本院卷第二百七十八頁、第二百七十
      九頁），是尚難以此證明原告等為被告公司服勞務過事實，被告辯稱原告等自
      九十一年一月一日以後，仍持續為創暉公司服勞務，並自創暉公司受領報酬，
      並未因為被告公司服勞務而與被告公司成立僱傭關係，應堪信採。
（六）原告雖又以被告公司自九十一年一月一日起即將原告等十一人之勞、健保轉以
      被告公司為投保單位，主張二造間確有僱傭關係存在云云，惟按僱傭契約係指
      當事人之一方，在從屬於他方之指揮監督下提供勞務，而由他方給付報酬之契
      約，是兩造間有無僱傭關係，端視原告有無在被告公司之指揮監督下，為被告
      公司提供勞務而定，非以被告公司是否為原告等辦理勞、健保而定。被告公司
      將原告等之勞、健保，由創暉公司轉以被告公司為投保單位，僅足證明被告公
      司確有意聘用原告等，惟原告等既因雙方就勞動條件未達成合意，拒絕接受被
      告公司之聘僱，自不得以被告公司已將原告等之勞、健保改由被告公司投保，
      即認兩造間有僱傭關係存在。
五、綜上所述，被告公司雖公告同意承接原創暉公司員工之年資、待遇，惟原告等人
    因被告公司不願承擔創暉公司積欠之加班費等債務，始終拒絕接受被告公司之聘
    僱，雙方未達成僱傭之合意，原告亦未在被告公司之指揮監督下為被告公司服勞
    務，兩造間並無僱傭關係存在，則原告以被告公司違反勞動契約為由，終止契約
    並請求資遣費，即屬無據。又被告公司既未承受創暉公司之債權債務，原告主張
    被告公司應承擔創暉公司積欠之加班費差額、假日及特休未休工資債務，並向原
    告等為清償，亦無可取。從而，原告依勞動基準法第十四條第四項、第十七條及
    第三十九條之規定請求被告公司給付資遣費、加班費差額及假日及特休未休薪資
    為無理由，應予駁回。原告之訴既經駁回，其假執行之聲請亦失所附麗，應併予
    駁回。
六、結論：本件原告之訴為無理由，並依民事訴訟法第七十八條，判決如主文。
中      華      民      國    九十二    年      四      月     十五     日
                                勞工法庭法      官  張靜女
右為正本係照原本作成
如對本判決上訴，須於判決送達後廿日內向本院提出上訴狀
中      華      民      國    九十二    年      四      月     十五     日
                                        法院書記官  林桂玉


司法院資訊處製作；財團法人民間司法改革基金會備份。
